【裁判字號】    98,抗,317
【裁判日期】    981123
【裁判案由】    假扣押
【裁判全文】
臺灣高等法院高雄分院民事裁定           98年度抗字第317號
抗  告  人  乙○○
            甲○○
上列抗告人因與間相對人彰化商業銀行股份有限公司間聲請假扣
押事件，對於民國98年8 月20日臺灣高雄地方法院98年度裁全字
第4086號所為裁定提起抗告，本院裁定如下：
    主  文
抗告駁回。
抗告訴訟費用由抗告人連帶負擔。
    理  由
一、抗告意旨略以：抗告人乙○○所有坐落高雄市○○區○○段
    763 、763-1 地號土地及其上5520、6617、6618、6619、55
    21、6607、6614建號建物、停車空間，於民國88年6 月25日
    設定抵押權予相對人，上開不動產扣除土地增值稅後，估價
    金額為新台幣（下同）1138萬2953元，抗告人迄98年7 月積
    欠相對人1050萬2225元及自98年3 月5 日起算之利息、違約
    金，相對人僅就其中1000萬元債權聲請假扣押，則抗告人上
    開財產足以保全相對人日後強制執行之可能，亦無甚難執行
    之虞；又相對人另假扣押另一抗告人甲○○所有坐落高雄縣
    鳳山市○○○段1670地號土地，已逾請求範圍，執行程序亦
    有不當云云。
二、按所謂不能強制執行，如債務人浪費財產，增加負擔，或就
    其財產為不利益之處分，將成為無資力之情形等是，所謂恐
    難執行，如債務人將移住遠方或逃匿是。而設定有抵押權之
    債權，就擔保不足之額得聲請假扣押，債權人苟未能釋明抵
    押物不足供其債權全部之清償或有其他特別情事，不得謂有
    日後不能強制執行或甚難執行之虞，該債權人聲請假扣押自
    應予以駁回（最高法院19年抗字232 號判例、26年渝抗字第
    374 號判例參照）。相對人以乙○○邀甲○○為連帶保證人
    前向其貸款1512萬元，詎乙○○自98年3 月間起未依約支付
    本息，尚積欠其1050萬2225元及自98年3 月起之利息、違約
    金，其欲訴請抗告人給付前開款項，恐日後不能強制執行或
    甚難執行，為保全將來強制執行，願供擔保以代釋明，請求
    裁定准就抗告人之財產於1000萬元範圍內為假扣押，並提出
    借據、餘額明細表及催繳紀錄，以釋明其對抗告人聲請假扣
    押之請求及原因等語。原法院以相對人雖聲請就抗告人之財
    產於1000萬元範圍內為假扣押，惟相對人之債權有抵押權擔
    保，且相對人評估該抵押物現值642 萬9900元，且僅聲請就
    抗告人積欠本金部分聲請假扣押，復未釋明有其他特別情事
    ，故准許於擔保不足額407 萬2325元（1050萬2225元-642萬
    9900元＝407 萬2325元），並審酌抗告人因本件假扣押致不
    能利用或處分受假扣押標的物所受之損害額，暨另供擔保或
    本件假扣押不當所可能產生之損害，再衡以目前社會經濟狀
    況及銀行存放款利率等一切情形，酌定擔保金額准許之，併
    酌定抗告人為相對人供擔保或將之提存後，得免為或撤銷假
    扣押之金額，於法並無不合。抗告人雖提出冠信不動產估價
    師事務所之估價報告書以証明抵押權標的價值為1138萬2953
    元。但該估價報告書以兩間建物合併其面積估算價額，而非
    以各自建物面積各自計算，由該報告提出之比較標的觀之，
    位於第35樓（系爭大樓為85層大樓）1 間建物面積55.41 坪
    （公共設施）含之估價為1024萬9000元，而系爭2 間建物位
    於第12樓，合計面積55.72 坪，卻估價1138萬2953元，前者
    位於較高層，視野較佳，建物內部面積較後者單一建物內部
    建物面積大，其單價卻較後者較低（見估價報告書），有違
    房屋市場樓層較高建坪較大價值較高之常態，又系爭建物嗣
    後如進入法院拍賣程序，其拍定價格衡情較市價為低，抗告
    人提出之估價報告書，尚不足為系爭2 間建物價值達1138萬
    2953元之依據。相對人於聲請假扣押時，既已釋明抗告人未
    依約清償債務，經催繳未果，且系爭2 間建物之價值有不足
    清償債權之虞，則執行法院准許相對人之聲請，並就其不足
    額查封甲○○所有土地，應予准許。抗告意旨指摘原裁定不
    當，求予廢棄，為無理由，應予駁回。至於抗告人另以相對
    人聲請法院查封甲○○所有之牛潮埔段1670號土地，執行程
    序有不當云云乙節，核屬有無超額查封執行範疇，抗告人如
    有不服，儘得依異議之程序循求救濟，但要非本件假扣押裁
    定抗告程序所得審究，併予敘明。
三、據上論結，本件抗告為無理由，依民事訴訟法第495 條之1
    第1 項、第449 條第1 項、第95條、第85條第2 項，裁定如
    主文。
中    華    民    國    98    年    11    月    23    日
                            民事第六庭
                                審判長法官  許明進
                                法      官  徐文祥
                                法      官  李炫德
以上正本證明與原本無異。
如不服本裁定應於送達後10日內向本院提出再抗告狀（並按他造
當事人之人數附繕本），並繳納再抗告費新臺幣1,000 元。
再為抗告僅得以適用法規顯有錯誤為理由，並應委任律師為代理
人。
中    華    民    國    98    年    11    月    23    日
                                書  記  官  盧雅婷
附註：
抗告人之配偶、三親等內之血親、二親等內之姻親，或抗告人為
法人、中央或地方機關時，其所屬專任人員具有律師資格並經法
院認適當者，亦得為第三審代理人。
抗告人或其法定代理人具有律師資格者及前項情形，應於提起抗
告或委任時釋明之。

司法院資訊處製作；財團法人民間司法改革基金會備份。
